---
title: R base
---

Rの標準的な機能について知る．



# ベクトル・行列

Rでは，ベクトルや行列をそのまま扱える．
数学的演算（たとえば，積，逆行列）は既に用意されている．

```{r}
a <- c(1,2,3)
```

```{r}
a
```


```{r}
M <- matrix(
  c(2,3,5,7,11,13,17,19,23), 
  nrow = 3)
```

```{r}
M
```

行列（ベクトル）の積や逆行列

```{r}
M %*% a
solve(M)
```

# データの型

数値（numeric/double），文字列（character）以外に，因子（factor），時刻(POSIXct)，等が用意されている．
```{r}
x <- 1:5
str(x)

x <- c(1.2, 3.4)
str(x)

x <- c("a", "b")
str(x)

x <- factor(c("a", "b"))
str(x)

x <- as.POSIXct(c("2020-01-01 12:34:56","2020-01-01 12:34:59"))
str(x)
```

# ユーザー定義関数

他のプログラミング言語同様，自分で関数を定義できる．
そのため，おおよそ考え付く全ての計算が可能．

```{r}
funcA <- function(var1, var2){
  return(var1 * 2 + var2 * 0.1)
}
```

```{r}
funcA(var1 = 10, var2 = 2)
```

# データフレーム

統計解析等では「データフレーム」を利用する．<br>
データフレームは，列が変数，行がデータ，を表す．

```{r}
d <- data.frame(x = 1:10, y = c(3,4,5,1,2,4,6,7,4,9))
str(d)
summary(d)
```


## データの読み込み

しばしば，別途用意されたデータを読み込み，Rで処理する．
```{r}
dat_hd <- read.table("heart.dat", header = T) 
str(dat_hd)
```

## データの修正

データ型，内容，など，修正可能．
ただし，見通し良く計算するにはtidyverseを使ったほうがよい（後述）．
```{r}
dat_hd$cp <- factor(dat_hd$cp, labels = c("typ_ang", "atyp_ang", "non_ang", "asymp"))
dat_hd$hd = factor(dat_hd$hd, labels = c("abs", "prs"))
str(dat_hd)
```

# クロス集計

ちょっとしたクロス集計（度数分布）は，1行でできる．
たとえば，cpの度数分布．

```{r}
xtabs(~cp, dat_hd)
```

```{r}
xtabs(~cp+hd, dat_hd)
```

# プロット

さまざまなプロット機能が使える．
ただし，今はより多機能のggplotを使うのが一般的（後述）．

```{r}
boxplot(d$x, d$y)
```

# 統計学的検定

あらゆる詳細な統計学的検定が利用可能．
計算結果の正しさは検証済み．

```{r}
wilcox.test(x = runif(10), y = runif(10)+0.3, alternative = "two.sided", mu = 0, paired = F, exact = T)
```

# 統計モデル

統計モデルも1行で構築できる．

```{r}
model_hd <- lm(oldpeak ~ cp + mthalach + cp, data = dat_hd)
summary(model_hd)
```

# サンプルデータセット

解析の練習用に色々なデータセットが用意されている．
たとえば，サプリメントによる歯の成長データToothGrowth．

```{r}
data("ToothGrowth")
str(ToothGrowth)
summary(ToothGrowth)
```


# 10000以上の様々なパッケージ

 - 様々な計算がパッケージ化され，CRAN（The Cmprehensive R Archive Network）に公開されている．
 - パッケージは，誰でも無料でダウンロード・利用・編集ができる．
 - CRANには，現在，10,000以上のパッケージが登録されている．
 - パッケージを使えば，複雑な計算であっても，簡単に，時にはパラメータを変えて，計算できる．しかも多くの場合，計算結果は正しい（誤った計算結果は指摘され，修正される）．

## パッケージの読み込み

```{r}
library(pracma)
library(tidyverse)
```


## （例）pracmaパッケージ：様々な数値計算

たとえば，ラグランジュ補間を1つの命令(barylag)で計算可能
```{r}
x_d <- c(0,100,200,300,400,500)
y_d <- c(5.7,1.8,2.7,9.7,4.1,6.2)
x   <- 0:500
y   <- pracma::barylag(x_d,y_d,x)
```

```{r}
ggplot() +
  geom_line(data = data.frame(x,y), aes(x,y)) +
  geom_point(data = data.frame(x_d, y_d), aes(x_d, y_d), colour = "red")
```

# 解析の再現可能性

 - Rによる解析は，解析の元になったデータとスクリプトがあれば，誰でも寸分違わず再現できる．
 - ソフト側で勝手な操作（例：Wordの数々のお節介）は行われない．
 - Rmarkdown等の機能を使えば，ウェブページから論文まで，再現可能な「レポート」（スクリプト＋アウトプット）が作成できる．
 - 世界中の人が，「R」言語でコミュニケーションを始めている！！