---
title: "Rによる解析例"
---

```{r setup, include = F}
library(tidyverse)
library(leaflet)
library(DT)
library(GGally)
library(DiagrammeR)
library(revealjs)
library(htmltools)
library(gridExtra)
library(ggmosaic)
library(vcd)
library(raster)
library(sf)
library(car)
library(clinfun) # for jonckheere.test

set.seed(123)

options(digits = 3)
theme_set(
  theme_bw() +
    theme(text = element_text(size = 20))
)


dat_hd <- read.table("heart/heart.dat", header = T) %>%
  dplyr::mutate(
    sex = factor(sex, labels = c("female", "male")),
    cp  = factor(cp, labels = c("typ_ang", "atyp_ang", "non_ang", "asymp")),
    fbs = factor(fbs, labels = c("<120", ">120")),
    restecg = factor(restecg, labels = c("norm", "st_abnorm", "lv_hypt")),
    exang = factor(exang, labels = c("no", "yes")),
    slope = factor(slope, labels = c("up", "flat", "down")),
    thal  = factor(thal, labels= c("norm", "fdef", "rdef")),
    hd = factor(hd, labels = c("abs", "prs"))
  )

```


# 統計解析サンプル car<br> --- 連続×連続の相関解析

## データ概観

車の速度と制動距離に関するデータ．単位を変換しておく．

```{r}
data(cars)

cars <- cars %>%
  dplyr::mutate(
    cars$speed <- cars$speed*1.60934,
    cars$dist  <- cars$dist*0.3048
  )

summary(cars)
```

## プロット
```{r fig.align="center", fig.height=4.5}
ggplot(cars,aes(speed,dist)) + 
  geom_point() + 
  geom_smooth(method = "lm") +
  scale_x_continuous(name='speed (km/h)')+
  scale_y_continuous(name='braking distance (m)')
```

## 順位相関係数
```{r}
cor.test(~speed+dist,data=cars,method='spearman')
```


## 単線形回帰

```{r}
lm_car <- lm(dist~speed,data=cars)
summary(lm_car)
```


# 統計解析サンプル Iris<br> --- カテゴリ×連続

## データ概観


```{r iris}
data(iris)
summary(iris)
```

## プロット

```{r fig.align="center", fig.height=4.5}
ggplot(iris,aes(Species,Sepal.Length))+
  geom_violin(width=0.2)+
  geom_jitter(width=0.2)+theme_bw()+
  theme(axis.title=element_text(size=20),axis.text=element_text(size=20))
```

## t検定
```{r}
t.test(Sepal.Length~Species,data=iris,subset=Species!="setosa",var.equal = F)
```

## wilcoxon検定
```{r}
wilcox.test(Sepal.Length~Species,data=iris,subset=Species!="setosa",var.equal = F)
```


## ANOVA
```{r}
Anova(lm(Sepal.Length~Species, data = iris))
```

## Kruskal-Wallis検定
```{r}
kruskal.test(Sepal.Length~Species, data = iris)
```


## t検定多重比較（Holm）
```{r}
pairwise.t.test(iris$Sepal.Length,iris$Species,p.adjust.method = 'holm')
```


## wilcoxon検定多重比較（Holm）
```{r}
pairwise.wilcox.test(iris$Sepal.Length,iris$Species,p.adjust.method = 'holm')
```

# 統計解析サンプル ToothGrowth<br> --- カテゴリ×連続，交互作用

## データ概観



```{r toothgrowth}
data("ToothGrowth")

ToothGrowth <- ToothGrowth %>%
  dplyr::mutate(dose = factor(dose))

summary(ToothGrowth)

```

## プロット
```{r fig.align="center", fig.height=4.5}
ggplot(ToothGrowth,aes(dose,len,colour=supp)) + 
  geom_jitter(width=0.2, height = 0)+
  scale_x_discrete(name='Supplement dose (mg/day)')+
  scale_y_continuous(name=expression(paste('Odeonblasts length (',mu,'m)'))) +
  scale_colour_hue(name='Supplement')

```

## ANOVA

```{r}
Anova(lm( len ~ supp * dose, data=ToothGrowth ) )
```

## Jonckheere-Terpstra検定
```{r}
jonckheere.test(ToothGrowth$len,as.numeric(ToothGrowth$dose))
```




# 統計解析サンプル Titanic<br> --- カテゴリ×カテゴリ

## データ概観
```{r titanic}
data("Titanic")
Titanic <- as.data.frame(Titanic)
summary(Titanic)
xtabs(Freq~Sex + Survived, Titanic)
```

## プロット

mosaicでは，Freq列があると自動で読み込んでくれる

```{r fig.align="center", fig.height=4.5}
vcd::mosaic(Survived~Class+Sex,data=Titanic,direction=c('v','h','h'))
```

## fisherの正確検定（性別×生存）
```{r}
fisher.test(xtabs(Freq~Sex + Survived, Titanic))
```

## カイ二乗検定（性別×生存）
```{r}
chisq.test(xtabs(Freq~Sex + Survived, Titanic))
```

## カイ二乗検定（船室×生存）

Fisherの正確検定は，計算量が多すぎてできない

```{r}
chisq.test(xtabs(Freq~Class+ Survived, Titanic))
```



## トレンド検定（船室×生存）

```{r}
mat <- xtabs(Freq~Class+ Survived, Titanic)
prop.trend.test(mat[,1], apply(mat, 1, sum))
```


# 統計解析サンプル Spaceshuttle<br> --- ロジスティック単回帰

## データ概観
```{r spaceshuttle}
data('SpaceShuttle')

SpaceShuttle <- SpaceShuttle %>%
  dplyr::mutate(
    Fail = if_else(Fail == "yes", T, F),
    Pressure = factor(Pressure)
  ) %>%
  na.omit()

summary(SpaceShuttle)
```

## プロット
```{r fig.align = "center", fig.height=4.5}
ggplot(SpaceShuttle,aes(Temperature,as.numeric(Fail))) + 
  geom_jitter(width=0,height=0.02, aes(colour = Pressure)) +
  geom_smooth(method = "glm", method.args = list(family = "binomial"))+
  scale_y_continuous(name='Fail',breaks=c(0,1))
```

## ロジスティック単回帰
```{r}
glm(Fail~Temperature,family=binomial,data=SpaceShuttle) %>% summary()
```



# 統計解析サンプル UCBAdmissions<br> --- simpson's paradox

## データ概観

```{r ucbadmissions}
data('UCBAdmissions')
UCBAdmissions <- as.data.frame(UCBAdmissions) 
summary(UCBAdmissions)
```

## プロット
```{r fig.align = "center", fig.height=4.5}
vcd::mosaic(Admit~Gender+Dept,data=UCBAdmissions,direction=c('v','v','h'))
```

## fisherの正確検定（性別×合格）

女性は合格しにくい？

```{r}
fisher.test(xtabs(Freq~Gender+Admit, UCBAdmissions))
```

## 多重ロジスティック回帰（性別×学部×合格）

性別による差はない

```{r}
# UCBAdmissions_rev <- tidyr::spread(UCBAdmissions, key = "Admit", value = "Freq")
# glm(cbind(Admitted, Admitted + Rejected) ~ Gender + Dept, 
#     data = UCBAdmissions_rev, family = binomial) %>% summary()
```



# 統計解析サンプル wine<br> --- 主成分分析，クラスター分析

## データ概観
```{r wine}
wine <- read.csv("wine.dat")
summary(wine)
```

## 主成分分析
```{r}
wineClasses <- factor(wine$Cvs)
pca_wine <- prcomp(wine[,-1],scale.=T)
summary(pca_wine)
```

## 各因子への変数の寄与

```{r}
pca_wine$rotation[,1:5]
```

## 主因子によるワイン等級の説明
```{r fig.align = "center", fig.height=4.5}
plot(pca_wine$x[,1:2], col = wineClasses)
```

## クラスター分析デンドログラム
```{r fig.align = "center", fig.height=4.5}
wine_clust <- hclust(dist(wine[,-1]))
plot(wine_clust)
```

## クラスター分析による等級分け
```{r}
wine_clust_3 <- cutree(wine_clust,3)
wine_ctbl <- table(wineClasses,wine_clust_3)
wine_ctbl
```


# 統計解析サンプル Esoph<br> --- 多重ロジスティック回帰

## データ概観

gpはordered.factor型なので注意
```{r esoph}
data('esoph')
summary(esoph)
```

## プロット

```{r fig.align = "center", fig.height=4.5}
# esoph_g <- tidyr::gather(esoph, select = c(ncases, ncontrols), value = "Freq")
```

<div class = "column-left">

```{r fig.align = "center", fig.height=4.5}
# vcd::mosaic(key~agegp,data=esoph_g,direction=c('v','h','h'))
```

</div>


<div class = "column-right">

```{r fig.align = "center", fig.height=4.5}
# vcd::mosaic(key~alcgp,data=esoph_g,direction=c('v','h','h'))
```

</div>

## ロジスティック多重回帰
```{r}
glm(cbind(ncases, ncases + ncontrols)~.,family=binomial,data=esoph) %>% 
  summary()
```

## ロジスティック回帰（順序なし因子）
```{r}
esoph_rev <- esoph %>%
  dplyr::mutate_at(vars(ends_with("gp")), list(~factor(., ordered = F)))
glm(cbind(ncases, ncases + ncontrols)~.,family=binomial,data=esoph_rev) %>%
  summary()
```

# 統計解析サンプル airquality<br> --- 多重ロジスティック回帰

##データ概観
```{r airquality}
data('airquality')
airquality <- airquality %>%
  dplyr::mutate(
    Month = factor(Month),
    Day = row_number()
    )
summary(airquality)
```

## プロット

```{r warning = F, message = F, fig.align="center", fig.height = 4.5}
ggpairs(dplyr::select(airquality, -Day))
```

## 時系列

```{r fig.align = "center", fig.height=4.5}
# ggplot(tidyr::gather(airquality, select = c(-Day, -Month))) +
#   geom_line(aes(Day, value, colour = key)) +
#   facet_wrap(~key, scale = "free_y")
```


## 重回帰

```{r}
glm(Ozone~.-Day,family=gaussian,data=airquality) %>%
  summary()
```

## ロジスティック回帰
```{r}
airquality_bin <- dplyr::mutate(airquality, Ozone = if_else(Ozone > 50, T, F))

glm(Ozone~.-Day,family=gaussian,data=airquality) %>%
  summary()
```

## 主成分分析
```{r}
pca_airquality <- airquality %>%
  na.omit() %>%
  .[c('Solar.R','Wind','Temp')] %>%
  prcomp(scale. = T)

summary(pca_airquality)
```

## 主成分分析結果の代入

```{r}
airquality_rev <- airquality %>%
  na.omit() %>%
  dplyr::transmute(
    Ozone=cut(Ozone,breaks=c(-Inf,50,Inf)),
    Weather_1=as.vector(pca_airquality$x[,1]),
    Weather_2=as.vector(pca_airquality$x[,2]),
    Weather_3=as.vector(pca_airquality$x[,3]),
    Month
  )

```

## プロット
```{r warning = F, message = F, fig.align="center", fig.height = 4.5}
ggpairs(airquality_rev)
```

## 多重ロジスティック回帰
```{r}
glm(Ozone~.,family=binomial,data=airquality_rev) %>%
  summary()
```


# 数値解析サンプル<br> --- 信号解析

## データ読み込み

16Hzサンプリングデータ30秒

```{r, fig.align="center", fig.height=4}
v <- read.csv('vib.sample.csv') %>%
  dplyr::mutate(t = seq(0,30-1/16,1/16))

ggplot(v,aes(t,x))+geom_line()+
  scale_x_continuous(name='time (s)')+
  scale_y_continuous(name='amplitude')
```

## FFT

```{r, fig.align="center", fig.height=4}
x_fft <- fft(c(v$x,rep(0,1024-nrow(v))))

v_f <- data.frame(
  f <- 1:512/512*8,
  l <- 20*log10(abs(x_fft[1:512]))
)

ggplot(v_f,aes(f,l))+geom_line()+
  scale_x_continuous(name='frequency (Hz)')+
  scale_y_continuous(name='Spectrum level')
```


## アップサンプリング，プロット

```{r, fig.align = "center", fig.height = 4}
v_up <- data.frame(
  t = seq(0,30-1/16/4,1/16/4),
  x = as.vector(rbind(matrix(v$x,nrow=1),0,0,0))
)

ggplot(v_up,aes(t,x))+geom_line()+
  scale_x_continuous(name='time (s)')+
  scale_y_continuous(name='amplitude')
```


## アップサンプリング，周波数

```{r, fig.align = "center", fig.height = 4}
x_up_fft <- fft(c(v_up$x,rep(0,4096-nrow(v_up))))

v_up_f <- data.frame(
  f <- 1:2048/2048*8*4,
  l <- 20*log10(abs(x_up_fft[1:2048]))
)

ggplot(v_up_f,aes(f,l))+geom_line()+
  scale_x_continuous(name='frequency (Hz)')+
  scale_y_continuous(name='Spectrum level')
```

## ディジタルフィルタ設計
```{r, fig.align = "center", fig.height = 4}
filt_fir <- signal::fir1(n=200,w=c(1.6,7.5)/16/4*2,type='pass')
signal::freqz(filt_fir)
```

## フィルタ適用
```{r, fig.align = "center", fig.height = 4}
v_up_filt <- v_up %>%
  dplyr::mutate(x_filt = signal::filter(filt_fir,x))

ggplot(v_up_filt,aes(t,x_filt))+geom_line()+
  scale_x_continuous(name='time (s)')+
  scale_y_continuous(name='amplitude')
```

## フィルタ適用後FFT
```{r, fig.align = "center", fig.height = 4}
x_up_filt_fft <- fft(c(v_up_filt$x_filt,rep(0,4096-nrow(v_up_filt))))

v_up_filt_f <- data.frame(
  f <- 1:2048/2048*8*4,
  l <- 20*log10(abs(x_up_filt_fft[1:2048]))
)

ggplot(v_up_filt_f,aes(f,l))+geom_line()+
  scale_x_continuous(name='frequency (Hz)')+
  scale_y_continuous(name='Spectrum level')
```


## 自己相関係数とピークの計算
```{r}
acf <- as.vector(acf(v_up_filt$x_filt,lag.max = nrow(v_up_filt),plot=F)$acf)

v_filt_acf <- v_up_filt %>%
  dplyr::mutate(acf=acf)

v_filt_acf_pks <- as.data.frame(
  pracma::findpeaks(v_filt_acf$acf, minpeakdistance = 32)
  ) %>%
  dplyr::mutate(
    x=v_filt_acf$t[V2],
    y=v_filt_acf$acf[V2]
  )

knitr::kable(dplyr::filter(v_filt_acf_pks, x < 5))
```

## 自己相関プロット
```{r, fig.align = "center", fig.height = 4.5, warning = F}
ggplot(v_filt_acf,aes(t,acf))+geom_line()+
  geom_point(data=v_filt_acf_pks,aes(x,y),colour='red',shape=1,size=4)+
  scale_x_continuous(name='time (s)',limits=c(0,5))+
  scale_y_continuous(name='ACF')
```


# enjoy!

## 環境
```{r env}
sessionInfo()
```

