```{r include = F}
library(tidyverse)
library(GGally)
library(gridExtra)
library(ggmosaic)
library(vcd)
library(sf)

set.seed(123)

options(digits = 3)
theme_set(
  theme_bw() +
    theme(text = element_text(size = 20))
)


dat_hd <- read.table("heart.dat", header = T) %>%
  dplyr::mutate(
    sex = factor(sex, labels = c("female", "male")),
    cp  = factor(cp, labels = c("typ_ang", "atyp_ang", "non_ang", "asymp")),
    fbs = factor(fbs, labels = c("<120", ">120")),
    restecg = factor(restecg, labels = c("norm", "st_abnorm", "lv_hypt")),
    exang = factor(exang, labels = c("no", "yes")),
    slope = factor(slope, labels = c("up", "flat", "down")),
    thal  = factor(thal, labels= c("norm", "fdef", "rdef")),
    hd = factor(hd, labels = c("abs", "prs"))
  )

```
# ggplot --- あらゆるデータの可視化

## ggplot

 - tidyデータをプロットするツール．
 - 考え付く事は，おおよそなんでもできる．
 - ここでは，エクセルではできない特殊なプロットを中心に紹介する．

## pair

講義でも扱った．プロットを行列形式で出力できる．

```{r}
ggpairs(
  dplyr::select(dat_hd,age, sex, cp, hd)
) +
  theme(text = element_text(size = 14), axis.text.x = element_text(angle = 90),
        strip.text.y = element_text(angle = 0))
```

## box plot / jitter plot

カテゴリ変数に対する連続変数の分布を表す．
また，適当に値をバラつかせて表示できる．

```{r}
f <- function(x) {
  r <- quantile(x, probs = c(0.05, 0.25, 0.5, 0.75, 0.95))
  names(r) <- c("ymin", "lower", "middle", "upper", "ymax")
  r
}

ggplot(dat_hd, aes(cp, sbp))+
  stat_summary(fun.data = f, geom = "boxplot") +
  geom_jitter(height = 0, width = 0.2) 
```
 
## violin plot / jitter plot

カテゴリ変数に対する連続変数の密度分布を表す．

```{r}
ggplot(dat_hd, aes(cp, sbp))+
  geom_violin()+
  geom_jitter(height = 0, width = 0.2) 
```

## smooth line

連続変数のバラつきと共に，適当な回帰線を示す．
線形だけではなく任意の関数が指定可能で，95%信頼区間も示せる．

```{r}
ggplot(dat_hd, aes(sbp, chol)) +
  geom_point() +
  geom_smooth(method = "lm", formula = y~poly(x,3))
```

## smooth line (logistic)

ロジスティック回帰分析も（単変量であれば）プロットできてしまう．

```{r}

data("SpaceShuttle")

ss_rev <- SpaceShuttle %>%
  dplyr::mutate(Fail = if_else(Fail == "yes", 1,0),
                Pressure = factor(Pressure)) %>%
  na.omit()

ggplot(ss_rev, aes(Temperature, Fail)) +
  geom_point() +
  geom_smooth(method = "glm", formula = y ~ x, method.args = list(family = binomial)) +
  ggtitle("O-ring failure in the Space Shuttle")

```

## colour / shape

群ごとに色や形を設定できる．点でも，線でも．

```{r}
ggplot(dat_hd, aes(sbp, chol, colour = cp, shape = hd)) +
  geom_point(size = 3) 
```


## linerange / error bar

任意のエラーバーや範囲を付けられる．

```{r}
model_hd <- lm(oldpeak ~ cp + mthalach + cp + chol, data = dat_hd)

coef_lm_hd <- broom::tidy(model_hd) %>%
  dplyr::mutate(
    fit = estimate,
    upr = estimate + 1.96 * std.error,
    lwr = estimate - 1.96 * std.error
  )

ggplot(coef_lm_hd, aes(term, fit)) +
  geom_errorbar(aes(ymin = lwr, ymax = upr), width = 0.2) +
  geom_point() +
  theme(axis.text.x = element_text(angle = 90))
```

## linerange / error bar

複数ある場合，ずらすこともできる．線も引ける．

```{r}
coef_lm_hd_2 <- coef_lm_hd %>%
  dplyr::mutate(
    fit = fit * rnorm(6),
    upr = fit + 0.5*(1+runif(6)),
    lwr = fit - 0.2*(1+runif(6))
  )

ggplot(bind_rows(coef_lm_hd, coef_lm_hd_2, .id="grp"), 
       aes(term, fit, colour = grp, group = grp)) +
  geom_errorbar(aes(ymin = lwr, ymax = upr), width = 0.2,
                position = position_dodge(width = 0.4)) +
  geom_point(position = position_dodge(width = 0.4)) +
  geom_line(position = position_dodge(width = 0.4)) +
  theme(axis.text.x = element_text(angle = 90))

```

## raster plot

xyzデータをプロットできる．

```{r}
data("volcano")
rownames(volcano) <- 0:86
colnames(volcano) <- 0:60

df_volcano <- as.data.frame(volcano) %>%
  dplyr::mutate(x = row_number() - 1) %>%
  tidyr::pivot_longer(cols = -x, names_to = "y", values_to = "height") %>%
  dplyr::mutate(y = as.numeric(y))

ggplot(df_volcano, aes(x, y, fill = height)) +
  geom_raster() +
  scale_fill_gradientn(colours=c("green","yellow","red"))

```

## contour plot

等高線にすることも可能．
```{r}

df_volcano %>%
  raster::rasterFromXYZ() %>%
  raster::rasterToContour(levels = c(120,140,160,180)) %>%
  st_as_sf() %>%
  st_cast("POLYGON") %>%
  ggplot() +
  geom_sf(aes(fill = level))
```


## mosaic plot

カテゴリ変数の度数分布および偏りを示す．

```{r}
ggplot(dat_hd) +
  geom_mosaic(aes(x = product(thal), fill = cp)) +
  scale_x_productlist("thal") +
  scale_y_continuous("cp")
```

## polar scale

極座標でもプロットできる．

```{r}

stat_wind <- read.csv("stat-wind-2018.csv")

ggplot(stat_wind, aes(x =wind_direction_ctg, y = rate, fill = wind_speed_ctg)) + 
  geom_bar(stat= 'identity', width = 0.8) + 
  coord_polar(theta = "x",start = -0.2) + 
  scale_x_discrete('Wind direction') +
  scale_y_continuous('Rate') +
  scale_fill_brewer('Wind speed (m/s)', palette = "Set2")+
  theme(legend.position="bottom")
```

## facet wrap

任意のプロットを，カテゴリ毎に分けて表示できる．

```{r}
ggplot(dat_hd, aes(sbp, chol)) +
  geom_point() +
  geom_smooth(method = "lm", formula = y~poly(x,3)) +
  facet_wrap(~cp)
```

## facet grid

左右に並べて表示する．上下に並べることもできる．

```{r}
ggplot(dat_hd, aes(sbp, chol)) +
  geom_point() +
  geom_smooth(method = "lm", formula = y~poly(x,3)) +
  facet_grid(~cp)
```

## 対数軸，任意の目盛

対数軸はもちろん，任意の場所に任意の目盛を設定できる．

```{r}

ggplot(dat_hd, aes(sbp, chol)) +
  geom_point() +
  geom_smooth(method = "lm", formula = y~poly(x,3)) +
  scale_x_log10("対数軸", breaks = seq(50,250,10)) +
  scale_y_continuous("実数軸", breaks = c(150,200,300,500), 
                     labels = c("位置に", "好きな","ラベルを", "好きな"))
```