```{r include = F}
library(tidyverse)
set.seed(123)

options(digits = 3)
theme_set(
  theme_bw() +
    theme(text = element_text(size = 20))
)

```

# 統計解析サンプル ToothGrowth --- カテゴリ×連続，交互作用

## データ概観

 - モルモットに異なるサプリメント（supp: OJ/VC）を異なる量（dose）与えた際の歯芽細胞の長さ（len）に関するデータ．
 - suppやdoseによってlenは異なるのか？

```{r toothgrowth}
data("ToothGrowth")

str(ToothGrowth)

```

## ggplotで一気にデータを概観！

 - 多少左右にバラけさせて表示
 - 値の分布とdose/supp/lenの関係を一度に表示できる

```{r}
ggplot(ToothGrowth,aes(dose,len,colour=supp)) + 
  geom_jitter(width=0.05, height = 0)

```

## 単回帰を信頼区間付きでプロット

lenがdoseに対して線形とすると・・・

```{r}
ggplot(ToothGrowth,aes(dose,len)) + 
  geom_jitter(width=0.05, height = 0, aes(colour = supp))+
  geom_smooth(method = "lm", formula = y~x) 

```

## 重回帰（交互作用なし）プロット

交互作用がなければ，2つの回帰式は平行．

```{r}

model_tg <- lm(len ~ dose + supp, ToothGrowth)

d_tg_pred <- data.frame(
  dose = rep(seq(0.5,2,0.1), 2),
  supp = rep(c("OJ","VC"), each = 16)
) %>%
  bind_cols(
    predict(model_tg, ., se.fit = T) %>%
      .[c("fit", "se.fit")]
  ) %>%
  dplyr::mutate(
    upr = fit + 1.96 * se.fit,
    lwr = fit - 1.96 * se.fit
  )
```

```{r}
ggplot(ToothGrowth,aes(dose, colour = supp)) + 
  geom_ribbon(data = d_tg_pred, aes(ymin = lwr, ymax = upr, fill = supp), alpha = 0.2, colour = NA) +
  geom_line(data = d_tg_pred, aes(y = fit)) +
  geom_jitter(width=0.05, height = 0, aes(y = len))

```


## 重回帰（交互作用あり）プロット

doseが小さい時にはOJとVCの差は大きいが，doseが大きい時には差は小さい．

```{r}
ggplot(ToothGrowth,aes(dose, len, colour = supp, fill = supp)) + 
  geom_smooth(method = "lm", alpha = 0.2) +
  geom_jitter(width=0.05, height = 0, aes(y = len))

```

## 重回帰（交互作用あり，facet）プロット

図を複数に分けて表示することもできる．

```{r}
ggplot(ToothGrowth,aes(dose, len, colour = supp, fill = supp)) + 
  geom_smooth(method = "lm", alpha = 0.2) +
  geom_jitter(width=0.05, height = 0, aes(y = len))+
  facet_wrap(~supp)

```


## 重回帰に基づくANOVA（分散分析）

 - lenに対し，supp，doseおよびこれらの交互作用が検出された．
 - ただし，誤差分布に「正規分布」を仮定していることに注意．

```{r}
model <- lm(len ~ supp * dose, data=ToothGrowth )
car::Anova(model)
```