```{r include = F}
library(tidyverse)
set.seed(123)

options(digits = 3)
theme_set(
  theme_bw() +
    theme(text = element_text(size = 20))
)

```
# 統計解析サンプル UCBAdmissions --- simpson's paradox

## データ概観
 - 1973年，カリフォルニア大学バークレー校の大学院入学実績
 - 女性の合格率が低く，「女性を差別している」という批判を受けた
 - 本当にそうか？？

```{r ucbadmissions}
data('UCBAdmissions')
UCBAdmissions <- as.data.frame(UCBAdmissions) 
str(UCBAdmissions)
```

## クロス表によるデータ概観

 - 男性よりも女性の方が合格者数が少ない
 - ただし，合格率は学部によって大きく異なる

**性別 vs 合否**

実数
```{r}
xtabs(Freq ~ Admit + Gender, UCBAdmissions) %>% knitr::kable()
```


合否割合
```{r}
xtabs(Freq ~ Admit + Gender, UCBAdmissions) %>% prop.table(2) %>% knitr::kable(digits = 3)
```

**学部 vs 合否**

実数
```{r}
xtabs(Freq ~ Admit + Dept, UCBAdmissions) %>% knitr::kable()
```

合否割合
```{r}
xtabs(Freq ~ Admit + Dept, UCBAdmissions) %>% prop.table(2)%>% knitr::kable(digits = 2)
```

## 統計学的検定

 - 確かに女性の方が合格率が低いが・・・<br>（Fisherの正確検定で不合格オッズ1.84倍）
 - この結果は，「受験した学部が異なる」事を反映していない．
 
```{r}
fisher.test(xtabs(Freq~Admit+Gender, UCBAdmissions))
```




## 多重ロジスティック回帰による解析

学部で調整すると，性別による差は**検出されない**

```{r}
UCBAdmissions_rev <- tidyr::spread(UCBAdmissions, key = "Admit", value = "Freq")
model <- glm(cbind(Admitted, Admitted + Rejected) ~ Gender + Dept, data = UCBAdmissions_rev, family = binomial)
summary(model)
```



## 多重ロジスティック回帰モデルの有意性

 - 講義では触れなかったが，多重ロジスティック回帰モデルについて，ANOVAに似た手法で変数の有意性を示せる．
 - ANOVAとは異なり，「正規分布」等の仮定は用いられていない．

```{r}
car::Anova(model)
```


## 多変量解析の結果は可視化で一目瞭然

女性の方が高難度の学部に挑戦し，その結果，合格率が下がっている
 
```{r}
vcd::mosaic(Admit~Gender+Dept,data=UCBAdmissions,direction=c('v','v','h'))
```


## なお，東京医科大学（2016～2018）では・・・

「入試差別が行われていた」ことが問題になったケース．<br>
他の交絡因子の可能性は排除できないが，有意に女性合格者が少ない．

```{r}
d_tokyoika <- data.frame(
  Gender = factor(rep(c("Male", "Female"), each = 2), levels = c("Male", "Female")),
  Admit  = rep(c("Admitted", "Rejected"), 2),
  Freq   = c(470, 6562, 210, 4512)
)

fisher.test(xtabs(Freq~Admit+Gender, d_tokyoika))
```

## なお，北大医学部（2016～2018）では・・・

有意水準0.05なら，差は「検出されない」．<br>
ただし，他の交絡因子の可能性は排除できない．

```{r}
d_hokudai <- data.frame(
  Gender = factor(rep(c("Male", "Female"), each = 2), levels = c("Male", "Female")),
  Admit  = rep(c("Admitted", "Rejected"), 2),
  Freq   = c(245, 534, 64, 189)
)

fisher.test(xtabs(Freq~Admit+Gender, d_hokudai))
```
